臺灣嘉義地方法院民事裁定　　　　　九十六年度家抗字第二號
　　抗　告　人　財政部國有財產局臺灣南區辦事處嘉義分處
　　法定代理人　甲○○
　　相　對　人　嘉義縣民雄鄉農會
　　法定代理人　乙○○
上列抗告人因就被繼承人吳虹蓉指定遺產管理人事件，對於民國
九十五年十一月三十日本院九十五年度財管字第三二號民事裁定
提起抗告，本院家事合議庭裁定如下：
      主    文
抗告駁回。
抗告程序費用壹仟元由抗告人負擔。
      理    由
一、相對人聲請意旨略稱：被繼承人吳虹蓉（女，民國○○○年
    ○月○○○日生，身分證統一編號：Ｚ000000000號，生前住
    嘉義縣民雄鄉平和村六鄰番仔溝八之六號）於九十四年八月
    十五日死亡，遺留有不動產，其繼承人均拋棄繼承，復無人
    擔任被繼承人之遺產管理人，而被繼承人生前向相對人借款
    ，積欠債務新臺幣五十萬元，相對人為利害關係人，基於進
    行訴訟之需要，爰聲請指定被繼承人之遺產管理人等語。
二、原裁定意旨略以：聲請意旨主張之事實，業經其提出借據、
    抵押權設定契約書、繼承系統表等件為證，復依職權調閱本
    院九十四年度繼字第八二六號拋棄繼承卷查明屬實，堪以採
    信，並認選任財政部國有財產局臺灣南區辦事處嘉義分處為
    被繼承人之遺產管理人為適當等語。
三、抗告意旨略以：本件經抗告人閱卷後，發現相對人並未提出
    被繼承人除戶戶籍謄本及繼承人之戶籍謄本，且被繼承人吳
    虹蓉究竟有多少法定繼承人並無法得知，如何認定其全體繼
    承人皆已拋棄繼承，原裁定不察即逕指定抗告人為遺產管理
    人，恐將危害到其他繼承人之權益，又相對人僅提出借據等
    件表明被繼承人尚有遺產及未清償債務，卻未證明被繼承人
    名下究有多少遺產可供管理，扣除債務後是否仍有剩餘，尚
    難認有選任遺產管理人之必要，為此提起抗告，請准將原裁
    定廢棄，駁回相對人之聲請。
四、按先順序繼承人均拋棄其繼承權時，由次順序之繼承人繼承
    ，其次順序繼承人有無不明或第四順序之繼承人均拋棄其繼
    承權者，準用關於無人承認繼承之規定；又繼承開始時，繼
    承人之有無不明者，由親屬會議於一個月內選定遺產管理人
    ，並將繼承開始及選定遺產管理人之事由，向法院報明；不
    能依民法第一千一百七十八條規定選定遺產管理人時，得由
    利害關係人聲請法院選任之，民法第一千一百七十六條第六
    項、第一千一百七十七條及第一千一百七十八條第二項分別
    定有明文。
五、經查：
  (一)本件被繼承人吳虹蓉之父吳結盟及祖父母、外祖父母皆已死
    亡，配偶魏森永、女兒魏甄慧、母吳何麗香、兄吳光洪、弟
    吳光揚均已拋棄繼承權，並經本院准予備查在案，業經本院
    調閱本院九十四年度繼字第八二六號拋棄繼承卷查核無誤，
    自形式上觀之，被繼承人吳虹蓉所留遺產已無人繼承，且無
    任何證據證明尚有其他繼承人存在，相對人聲請本院選任遺
    產管理人，於法並無不合。
  (二)查被繼承人名下仍留有土地一筆，有本院卷附他項權利證明
    書一紙可稽，並非毫無財產可言，況依民法第一千一百七十
    九條規定，編製遺產清冊、為保存遺產必要之處置、清償債
    權或交付遺贈物均為遺產管理人之職務，遺產管理人就被繼
    承人生前各項財產及債權債務之處理，除得依其所知或查詢
    所得清理外，尚得依同條第一項第三款規定聲請法院依公示
    催告程序，限定一年以上之期間，公告被繼承人之債權人及
    受遺贈人，命其於該期間內報明債權及為願受遺贈與否之聲
    明，於管理遺產上並無困難。
  (三)另被繼承人之遺產，於遺產管理人完成清償債權並交付遺贈
    物等清算程序前，是否有賸餘，尚無從明確知悉，於實施遺
    產管理前，尚難謂無管理之必要。而依上述說明，各順序之
    繼承人均拋棄繼承者，其剩餘財產歸屬國庫，抗告人為國庫
    之綜理機關，其備有財產管理之專才，雖其經費支出屬國家
    資源，但保護無人繼承財產之權利，亦屬政府義務，況遺產
    清償債務後縱無賸餘，因被繼承人仍遺有不動產，遺產管理
    人墊付之管理費用，於遺產處分時自可先請求歸墊，故由抗
    告人擔任遺產管理人，國庫亦不致因墊付費用而受損害，自
    以選任國有財產局為本件遺產管理人為妥適，抗告意旨經核
    均無足採，原裁定選任抗告人為被繼承人之遺產管理人，並
    無不合，抗告意旨聲明廢棄原裁定，為無理由，應予駁回。
六、據上論結，本件抗告為無理由，依非訟事件法第二十一條第
    二項、第四十六條，民事訴訟法第四百九十五條之一第一項
    、第四百四十九條第一項、第九十五條、第七十八條，裁定
    如主文。
中　　華　　民　　國　九十六　年　  一　　月　二十六　日
                家事法庭審判長法  官  林世芬
                              法  官  康存真
                              法  官  陳正昇
以上正本係照原本作成。
如對本裁定抗告須於裁定送達後十日內向本院提出抗告狀。
中　　華　　民　　國　九十六　年　  一  　月　二十六　日
                              書記官　黃秀嬌
